【裁判字號】    98,消債抗,482
【裁判日期】    980831
【裁判案由】    聲請更生程序
【裁判全文】
臺灣高雄地方法院民事裁定           98年度消債抗字第482號
抗  告  人  甲○○
上列當事人因消費者債務清理事件聲請更生，不服本院民國98年
7 月20日所為98年度消債更字第99號第一審裁定，提起抗告，本
院裁定如下：
    主  文
抗告駁回。
抗告程序費用新臺幣壹仟元由抗告人負擔。
    理  由
一、抗告意旨略以：伊曾於消費者債務條例施行後向最大債權銀
    行申請債務協商不成立，抗告人任職於萬寶華企業管理顧問
    有限公司，平均每月薪資為新臺幣（下同）12,501元，又因
    其罹患類風濕性關節炎，醫生特別囑咐應自行購買營養食品
    補充身體營養，故其因而選定坊間較為平價且民眾評價高之
    諾得膠囊以補充流失之鈣質，又因該用藥並非醫院所購買以
    供病患使用之藥品，是僅能於醫囑處註記，而於自行購買後
    請醫師確定，允諾後方得使用，故抗告人實際每月支出生活
    費用即達10,952元（含膳食費4,200 元、醫療及藥物費5,98
    0 元、交通費350 元、通訊費422 元），實已無力再償還銀
    行欠款，原審以抗告人每日需服用諾得膠囊一組乙節非每月
    實際必要支出項目駁回聲請更生，應有違誤。再者，抗告人
    於民國97年5 月22日至同年3 月6 日間因已開始聲請更生，
    對銀行之繳款動作已然停止，就原審所謂伊所積欠之非現金
    卡之無擔保授信債務及信用卡之債務，由1,340,374 元大幅
    降至264,072 元一事，應係伊由95年度重訴字第184 號請求
    損害賠償案件勝訴所得之價金116,780 元，及配偶基於互相
    扶持法理，無償代其支付伊所負欠款所致，原審依此認定抗
    告人有其他資力可供清償債務，實有誤解。綜上所述，抗告
    人更生之聲請，非無理由，原審遽以駁回，顯認事用法已有
    違誤不當，爰依法提起抗告，請求廢棄原裁定，准予抗告人
    更生之聲請等語。
二、按債務人不能清償債務或有不能清償之虞者，得依本條例所
    定更生或清算程序，清理其債務；債務人與金融機構協商成
    立者，不得聲請更生或清算，但因不可歸責於己之事由，致
    履行顯有重大困難者，不在此限；本條例施行前，債務人依
    金融主管機關協調成立之中華民國銀行公會會員辦理消費金
    融案件無擔保債務協商機制與金融機構成立之協商，準用前
    項之規定，消費者債務清理條例第3 條、第151 條第5 項、
    第6 項分別定有明文。又聲請更生或清算不合程式或不備其
    他要件者，法院應以裁定駁回之，但其情形可以補正者，法
    院應定期間先命補正，復為同條例第8條所明定。
三、經查，本件抗告人主張其罹患類風濕關節炎，因醫生叮囑方
    選用如諾得膠囊此類較為平價且有效用之營養補給藥物，並
    檢附全民健康保險局重大傷病卡（見原審卷78頁）及高雄長
    庚紀念醫院所出具之診斷證明書附卷可稽。然據上開診斷證
    明書僅載明診斷結果為關節炎，並在醫囑欄位僅記載建議患
    者補充鈣質相關藥品，預防流失與藥品等語，堪認是否選用
    營養補給藥品係由患者自由選擇，且所患疾病之嚴重程度亦
    有輕重之分，非為一罹患此等疾病時即有必須服用營養補給
    品之理，故原審認定抗告人所陳報每月需支出諾得膠囊1 組
    4,980 元乙節，不得列為必要支出項目，洵屬有據。此外，
    抗告人另抗辯伊係以95年度重訴字第184 號請求損害賠償案
    件勝訴所得之價金116,780 元，及配偶基於互相扶持法理，
    無償代付等方式清償其債務，方致伊所積欠之非現金卡之無
    擔保授信債務及信用卡之債務，由1,340,374元大幅降至264
    ,072 元 ，不得以此即認定一有清償債務能力云云，然清償
    債務之來源及方式甚多，並不拘泥於特定方式，得因該給付
    達成消滅債務關係者，如薪資、紅利、獎金、津貼、租金收
    入、政府補助金... 等皆屬之，故抗告人以訴訟所得賠償金
    及配偶無償代墊等法作為清償債務之方式，亦未具不合理之
    處，是原審以伊得於一年內大幅清償債務之情，認定抗告人
    顯具備其他資力可供債務，尚屬合理，應予肯認。綜上，本
    件實難對抗告人之主張為有利之認定，從而，原審法院裁定
    駁回抗告人更生聲請於法並無不合，已如前述，抗告人指摘
    原審裁定違法不當，應予廢棄改判准予更生或再為補正裁定
    云云，為無理由，應予駁回。
四、據上論結，本件抗告為無理由，依消費者債務清理條例第11
    條第2項、第15條，民事訴訟法第495條之1第1項、第44 9條
    第1項、第95條、第78條，裁定如主文。
中    華    民    國    98    年    8     月    31    日
                民事鳳山分庭  審判長法    官  楊富強
                                    法    官  何悅芳
                                    法    官  林意芳
上為正本係照原本作成。
本裁定不得再抗告。
中    華    民    國    98    年    9     月    2     日
                                    書 記 官  陸艷娣


司法院資訊處製作；財團法人民間司法改革基金會備份。
